臺灣屏東地方法院民事裁定　　　　　　　　　　　　　　　九十一年聲繼字第二二號
　　聲　請　人　丙○○
　　代　理　人　甲○○
右聲明人聲明繼承遺產事件，本院裁定如左：
    主      文
聲明駁回。
程序費用由聲明人負擔。
    理      由
一、本件聲明意旨略以：被繼承人柯祺能係民國十四年五月五日出生，原設籍居住屏
    東縣高樹鄉○○村○村○○路九八號，在台並無得為繼承之親屬。被繼承人死亡
    後在台灣地區留有遺產，聲明人為被繼承人之女兒，原居住大陸地區浙江省臨海
    市市場鄉多張萬村，現於台灣地區屏東縣高樹鄉○○村○○路十一號，依法對於
    被繼承人柯祺能在台灣地區之遺產有繼承權。爰依台灣地區與大陸地區人民關係
    條例第六十六條暨施行細則第四十三條規定，檢具被繼承人除戶戶籍謄本、海基
    會證明書正本及死亡證明書影本一件等文件，向本院聲明繼承之意思表示等情。
    爰依台灣地區與大陸地區人民關係條例第六十六條暨施行細則第四十三條規定，
    檢具被繼承人除戶戶籍謄本、繼承系統表及經財團法人海峽交流基金會驗證之大
　　陸地區浙江省公證處作成之親屬關係公證書（二○○二）浙證民字第一八一號及
　　本院九十一年認證書等文件，向本院聲明繼承之意思表示等情。
二、按被繼承人為大陸地區人民者，關於繼承，依該地區之法律，但在臺灣地區之遺
    產，適用臺灣地區之法律，臺灣地區與大陸地區人民關係條例第六十條定有明文
    。復按我國民法第一千一百四十八條前段規定，繼承人自繼承開始時，除本法另
    有規定外，承受被繼承人財產上之一切權利義務。同法第一千一百三十八條規定
    ，遺產繼承人，除配偶外，依左列順序定之：（一）直系血親卑親屬。（二）父
    母。（三）兄弟姐妹。（四）祖父母。故配偶及直系血親卑親屬均為我國法所定
    之繼承人。本件聲明人主張其為被繼承人柯祺能在大陸地區之女兒，惟其現在台
    灣地區，按原大陸地區人民依「大陸地區人民在臺灣地區定居或居留許可辦法」
    規定經許可進入臺灣地區定居，並設有戶籍者，依兩岸關係條例第二條第三款及
    其施行細則第四條第二項規定，應自其辦妥戶籍登記之日起始為臺灣地區人民。
    在此之前如發生繼承事件，其繼承人之身分既為大陸地區人民，欲繼承臺灣地區
    人民之遺產者，自仍應以大陸地區人民之身分依兩岸關係條例第六十六條之規定
    ，在法定期限內向被繼承人住所地之法院為繼承之表示，始為合法。（參照行政
    院大陸委員會（83）陸法字第8313496號函），本件聲明人既然大陸地區人民，
    惟聲明人聲明時居住台灣地區，此有聲明人於本院聲明繼承時向本院公證處聲請
    認證即可知，且本院依職權函請屏東縣警察局里港分局調查丙○○於屏東縣高樹
    鄉○○村○○路一號戶籍地居住情形，據查訪報告聲明人自九十一年五月間來台
    灣地區即居住該址，顯見其居住地區為台灣地區，己不合上開規定。
三、按在大陸地區製作之文書，經行政院設立或指定之機構或委託之民間團體驗證者
    ，固推定為真正；惟依本條例第七條規定推定為真正之文書，其實質上證據力，
    由法院或主管機關認定；則文書內容與待證事實有關，且屬可信者，有實質上證
    據力；惟推定為真正之文書，如有反證事實證明其為不實者，不適用推定，此觀
    臺灣地區與大陸地區人民關係條例第七條及該條例施行細則第八條規定自明；故
    經海基會驗證之大陸地區公證書，其內容是否真實，法院仍應為實質上之調查，
    不得認係公文書，而逕予採信。
四、按被繼承人為大陸地區人民者，關於繼承，依該地區之法律，但在臺灣地區之遺
    產，適用臺灣地區之法律，臺灣地區與大陸地區人民關係條例第六十條定有明文
    。復按我國民法第一千一百四十八條前段規定，繼承人自繼承開始時，除本法另
    有規定外，承受被繼承人財產上之一切權利義務。同法第一千一百三十八條規定
    ，遺產繼承人，除配偶外，依左列順序定之：（一）直系血親卑親屬。（二）父
    母。（三）兄弟姐妹。（四）祖父母。故配偶及直系血親卑親屬均為我國法所定
    之繼承人。本件聲明人主張其為被繼承人乙○○大陸地區之子女，固據提出大陸
    地區浙江省公證處作成之親屬關係公證書一份為證。惟查，（一）本院依職權函
    調之被繼承人乙○○戶籍謄本及兵籍資料記載，被繼承人乙○○之生父為柯務傑
    其配偶為無，且兵籍表上配偶之記載為陳花梅，且並無子女之記載，與聲請人所
    提出之親屬系統表所陳報為生父為柯務杰，配偶陳花妹，且子女丙○○，顯不相
    同。兩者相較，自應以被繼承人乙○○生前陳述所製作之兵籍表，較之上開由聲
    請人自行陳述所製作之親屬系統表及所提出之親屬關係公證書，為真實可信。
    （二）再前揭兵籍表並無被繼承人乙○○有子女之記載，而子女為手足至親，果
    被繼承人乙○○確有子女，則其於陳報親屬時，當不至於遺漏。至聲請人所提出
    經公證之聲明書、委託書及公證書之內容，經核均非屬證明血緣親屬之證明文件
    ，仍不足據為證明聲請人與被繼承人乙○○間有直系血親關係存在。殊難僅憑聲
    請人片面之聲明，遽認伊與被繼承人乙○○為父女，得為被繼承人乙○○之法定
    繼承人，依上證據尚不足以證明聲請人即為被繼承人之子女。從而聲明人本於臺
    灣地區與大陸地區人民關係條例第六十六條之規定，向本院為繼承之表示，尚非
    有據，應予駁回。
三、依非訟事件法第八條第一項前段，裁定如主文。
中　　　華　　　民　　　國　　九十一　　年　　十二　　月　　十六　　日
                            臺灣屏東地方法院少年及家事庭
~B法　　　官　李芳南
右為正本係照原本作成
如對本裁定抗告須於裁定送達後十日內向本院提出抗告狀
~B法院書記官　潘豐益
中　　　華　　　民　　　國　　九十一　　年　　十二　　月　　十六　　日
